【裁判字號】    94,保險簡上,9
【裁判日期】    950622
【裁判案由】    給付保險金等
【裁判全文】
臺灣臺北地方法院民事裁定           94年度保險簡上字第9號
上  訴  人  乙○○○
訴訟代理人  林玉芬律師
被上訴人    新光人壽保險股份有限公司
法定代理人  甲○○
上列當事人間請求給付保險金事件，上訴人對於中華民國95年3
月29日本院94年度保險簡上字第9號第二審判決提起上訴，本院
裁定如下：
    主  文
上訴駁回。
第三審訴訟費用由上訴人負擔。
    理  由
一、上訴意旨略以：本件上訴人係於民國93年7月16日申請本件
    保險理賠，且被上訴人亦不否認其如依約理賠應於93年8月1
    日完成，則被上訴人遲至93年9月2日始為解除權之行使，已
    逾保險法第64條第3項規定之1個月除斥期間，是被上訴人解
    除系爭保險主契約，應非合法，原審未察此節，逕認被上訴
    人解除合法，顯有判決不適用法規及適用不當之違背法令。
    又原審既認「系爭保險主契約與附約所承保之危險既然不相
    同，且附約之理賠方式等，亦與主契約有異，則系爭保險主
    契約與保險附約雖經上訴人（即本件被上訴人）之設計而於
    要保時有所依附關係，但在法律效力方面，仍必須視兩造之
    約定，非不可將之視為各自獨立之契約。而兩造就此部分既
    未明文約定，參諸前開保險法第54條第2項規定，自應作有
    利於被保險人即被上訴人（即本件上訴人）之解釋。是以，
    系爭保險主契約縱經解除，其效力在法律上並非當然及於附
    約」等情，惟竟又認系爭保險主契約既經被上訴人合法解除
    ，則系爭保險附約自應向後失其效力，顯有民事訴訟法第46
    9條第6款判決不備理由或理由矛盾之違背法令。至被上訴人
    所辯系爭保險附約之危險（疾病所致之醫療費用）雖已發生
    ，但主契約之危險（死亡或全殘）並未發生，縱使要保人證
    明附約危險之發生未基於其說明或未說明之事實時，亦與主
    契約無關，因兩者承保危險並不相同，無保險法第64條第2
    項但書之適用問題，保險人仍得以要保人違反告知義務而解
    除主契約云云，倘屬可採，則無異在附約之危險已發生之情
    狀下，被上訴人解除附約，上訴人尚可以保險法第64條第2
    項但書對抗之，反而在被上訴人解除主約之情況下，上訴人
    不得援引上開法文對抗，有失事理之平，且將使保險法第64
    條第2項但書之規定形同具文。詎原審漏未審酌此節，就保
    險法第64條第2項但書規定核屬同法第54條第1項明定之強制
    規定不得以契約變更之範疇，逕予捨棄不予適用，其判決自
    有不適用法規及適用不當之違背法令等語。
二、按對於簡易訴訟程序之第二審裁判，提起第三審上訴或抗告
    ，須經原裁判法院之許可。前項許可，以訴訟事件所涉及之
    法律見解具有原則上之重要性者為限，民事訴訟法第436條
    之3第1、2項分別定有明文。又所謂原則上之重要性，係指
    該訴訟事件所涉及之法律問題意義重大而有加以闡釋之必要
    而言。經查，被上訴人行使解除權是否已逾保險法第64條第
    3項規定之1個月除斥期間，屬事實認定範圍，非法律問題有
    加以闡釋之必要。至系爭保險主契約解除，其附約效力如何
    ，亦屬系爭保險主契約與附約之要保書與約定條款之解釋問
    題，究不生法律見解有何爭議。又原審判決係認定「系爭保
    險主契約與保險附約雖經上訴人（即本件被上訴人）之設計
    而於要保時有所依附關係，但在法律效力方面，仍必須視兩
    造之約定，非不可將之視為各自獨立之契約」，復依系爭保
    險附約之約定條款認定兩造就此部分已明文約定主契約因解
    除而溯及失其效力或終止而向後失其效力時，附約均應向後
    終止而失其效力，不應單獨存在，並無判決不備理由或理由
    矛盾之情形。從而，上訴人主張原判決有消適不適用保險法
    第64條第3項及同法第64條第2項但書、第54條第1項規定，
    而有適用法規顯有錯誤，及判決不備理由或理由矛盾之情事
    云云，要非可取，且此所涉及之法律見解亦不具有原則上重
    要性。上訴人據此提起上訴，核與前開規定不符，應予駁回
    。
三、綜上所述，本件上訴不應許可，依民事訴訟法第436條之3第
    3項後段、第95條、第78條，裁定如主文。
中    華    民    國    95    年    6     月    22    日
                 民事第五庭    審判長法  官  翁昭蓉
                                     法  官  林鳳珠
                                     法  官  林秀圓
以上正本係照原本作成。
本件當事人須以本裁定適用法律顯有錯誤為上訴理由時，始得於
本判決送達後十日內向本院提出抗告狀（應按他造當事人之人數
附繕本），並經本院許可後方得上訴最高法院。
中    華    民    國    95    年    6     月    22    日
                                     書記官  林蓮女


司法院資訊處製作；財團法人民間司法改革基金會備份。
